臺灣桃園地方法院民事判決　　　　　　　96年度訴字第1003號
原　　　告　財政部國有財產局北區辦事處桃園分處
法定代理人　乙○○
訴訟代理人　丙○○
被　　　告　甲○○
上列當事人間返還不當得利事件，經本院於民國96年7 月24日言
詞辯論終結，判決如下：
    主  文
被告應給付原告新臺幣壹佰萬零肆拾玖元，及自民國九十六年六
月七日起至清償日止，按年息百分之五計算之利息。
原告其餘之訴駁回。
訴訟費用由被告負擔。
    事  實
甲、原告方面：
一、聲明：被告應給付原告新臺幣（下同）1,000,049 元，及自
    民國92年6 月25日起至清償日止，按年息5 ％計算之利息。
二、陳述：
  (一)訴外人石朝光於民國92年6 月21日死亡，鈞院以95年度財管
    字第29號選任原告為石朝光之遺產管理人。詎被告與訴外人
    石朝增、石朝鐘於92年6 月25日盜領石朝光於新竹國際商業
    銀行東內壢分行帳戶之存款新台幣（下同）2,000,049 元，
    將其中1,000,049 元轉入被告於該分行帳號0000-000000 活
    期存款帳戶內。
  (二)被告無法律上原因而提領石朝光之遺產，致原告所管理之遺
    產受損，爰依民法第179 條規定請求判決如主文所示。
三、證據：提出鈞院95年度財管字第29號民事裁定、新竹國際商
    業銀行東內壢分行函、取款憑條各1 件、存入憑條3 件（均
    為影本）、戶籍謄本1件為證。
乙、被告方面：
一、聲明：原告之訴駁回。
二、陳述：石朝光與被告為堂兄弟，石朝光4 歲時父母雙亡，由
    被告家庭扶養長大成人，嗣後石朝光發生車禍後精神異常亦
    由被告扶養照顧，衡情酌理被告領取石朝光之存款並無不妥
    之處。
三、證據：無。
    理  由
一、本院判斷：
  (一)原告主張石朝光於92年6 月21日死亡，經本院以95年度財管
    字第29號選任原告為石朝光之遺產管理人，被告於92年6 月
    25日與訴外人石朝增、石朝鐘領取石朝光於新竹國際商業銀
    行東內壢分行帳戶之存款2,000,049 元，並將其中1,000,04
    9 元轉入被告於該分行帳號0000-000000 活期存款帳戶內等
    事實，為被告所不爭執，復有新竹國際商業銀行東內壢分行
    檢送之取款憑條1 紙、存款憑條3 紙在卷可稽（見本院96年
    度促字第25758 號卷第8 -11 頁）。
  (二)被告雖抗辯石朝光自小父母雙亡，由被告家庭扶養長大成人
    ，嗣後石朝光發生車禍後精神異常亦由被告照顧云云，惟未
    舉證證明石朝光與被告間有何債權債務關係存在，被告無法
    律上之原因，自行領取石朝光於銀行帳戶內之存款，受有利
    益，致原告管理之石朝光遺產受有損害，原告請求被告返還
    不當得利，應屬有據。
  (三)按給付無確定期限者，債務人於債權人得請求給付時，經其
    催告而未為給付，自受催告時起，負遲延責任。其經債權人
    起訴而送達訴狀，或依督促程序送達支付命令，或為其他相
    類之行為者，與催告有同一之效力。又遲延之債務以支付金
    錢為標的者，債權人得請求依法定利率計算之遲延利息。民
    法第229 條第2 項、第233 條第1 項前段定有明文。本件為
    無給付確定期限之債務，原告於96年5 月24日向本院聲請核
    發支付命令請求被告返還系爭款項，被告於96年6 月6 日收
    受支付命令，有本院支付命令送達證書在卷可稽，是應自被
    告收受支付命令翌日起算法定遲延利息，始屬妥當。原告依
    據不當得利之法律關係，請求被告給付1,000,049 元及自支
    付命令送達翌日即96年6 月7 日起至清償日止，按週年利率
    5 ％計算之法定遲延利息，為有理由，應予准許，逾此部分
    之請求為無理由，應予駁回。
二、本件事證已臻明確，兩造其餘主張陳述及所提證據，經核與
    本件判決之結果均無影響，爰不另一一論述，併此敘明。
三、據上論結：本件原告之訴為一部有理由，一部無理由，依民
    事訴訟法第79條，判決如主文。
中　　華　　民　　國　　96　　年　　8 　　月　　14　　日
                  民事第二庭    法　官　蔡寶樺
以上正本係照原本作成
如對本判決上訴，須於判決送達後20日內向本院提出上訴狀
中　　華　　民　　國　　96　　年　　8 　　月　　14　　日
                    　　　　　　書記官　謝至菁
